【裁判字號】    98,訴,1003
【裁判日期】    981013
【裁判案由】    違反槍砲彈藥刀械管制條例等
【裁判全文】
臺灣高雄地方法院刑事判決              98年度訴字第1003號
公  訴  人  臺灣高雄地方法院檢察署檢察官
被      告  丙○○
選任辯護人  張清雄律師
上列被告因違反槍砲彈藥刀械管制條例等案件，經檢察官提起公
訴（97年度偵字第34883 號），本院判決如下：
    主  文
丙○○犯非法持有可發射子彈具殺傷力之改造手槍罪，處有期徒
刑壹年捌月，併科罰金新臺幣伍萬元，罰金如易服勞役，以新臺
幣壹仟元折算壹日，扣案之改造手槍壹枝（槍枝管制編號：0000
000000號）沒收；又犯誣告罪，處有期徒刑參月。應執行有期徒
刑壹年玖月，併科罰金新臺幣伍萬元，罰金如易服勞役，以新臺
幣壹仟元折算壹日，扣案之改造手槍壹枝（槍枝管制編號：0000
000000 號）沒收。
    事  實
一、丙○○因乙○○告知其妻子林巧玲，謂其在外與女子過從甚
    密，導致其夫妻反目，因而對乙○○記恨在心，詎其明知具
    殺傷力之槍枝係槍砲彈藥刀械管制條例所定之列管物品，依
    法不得無故持有，猶為栽贓嫁禍給乙○○，而基於非法持有
    具殺傷力槍枝之犯意，於民國97年12月11日下午6 時30分許
    ，在高雄市○○區○○路「瑞豐夜市」附近，以新臺幣（下
    同）30,000元之代價，向綽號「狗仔」之成年男子（真實姓
    名年籍詳警卷），購買具殺傷力之改造手槍1 枝（槍枝管制
    編號：0000000000號），而非法持有之。旋即意圖使乙○○
    受刑事處分，基於誣告之犯意，於同日下午8 時許，前往乙
    ○○位在高雄市三民區○○○路548 巷37號住處，得悉乙○
    ○不在住處，便向乙○○父親莊錕燕謊稱其戒指掉落在乙○
    ○房間，說完直接走上3 樓，在乙○○臥房床鋪佯裝尋找物
    品，並趁機從腰際拿出前揭槍枝，藏匿在乙○○枕頭底下後
    離開，隨即於同日下午9 時9 分39秒，在乙○○住處對街，
    以其0000000000號門號撥打高雄市政府警察局勤務指揮中心
    110 報案專線，誣指乙○○在自宅臥室內藏匿槍枝，勤務中
    心便即指派警力前往查緝，惟因丙○○藏放槍枝之事，已全
    程遭莊錕燕目睹，乃遭警方查悉上情，並扣得上開改造手槍
    1 枝。
二、案經高雄市政府警察局甲○○○分局報告臺灣高雄地方法院
    檢察署檢察官偵查起訴。
    理  由
一、按被告以外之人於審判外之言詞或書面陳述，除法律有規定
    者外，不得作為證據；又被告以外之人於審判外之陳述，雖
    不符刑事訴訟法第159 條之1 至第159 條之4之 規定，而經
    當事人於審判程序同意作為證據，法院審酌該言詞陳述或書
    面陳述作成時之情況，認為適當者，亦得為證據，刑事訴訟
    法第159 條第1 項、第159 條之5 第1 項定有明文。經查，
    本判決所引用之各項證據資料，其屬於被告以外之人於審判
    外之言詞、書面陳述者，均據被告及其辯護人於審判程序同
    意作為證據（見本院審訴卷第16頁），本院審酌上開證據作
    成時之情況，亦無不當取供等情形，認為以之作為本案之證
    據亦屬適當，依刑事訴訟法第159 條之5 第1 項之規定，應
    均有證據能力，先予敘明。
二、上揭事實，業據被告丙○○於本院審理中全部坦承不諱，核
    與證人乙○○、莊錕燕於警詢及偵查中證述被告因故與證人
    乙○○有嫌隙，並為誣告證人乙○○，而至證人乙○○住處
    向證人莊錕燕表示要到證人乙○○房間找東西，被告上樓後
    即在證人乙○○房間假裝找東西，並叫證人莊錕燕先下樓等
    ，惟仍被證人莊錕燕目賭被告將上開改造手槍藏放於證人乙
    ○○房間床上之枕頭下等情節相符，並有扣押物品目錄表1
    份（見偵查卷第22至24頁）、照片26張（見偵查卷第34至46
    頁）、高雄市政府警察局指揮中心受理110 報案紀錄單（見
    偵查卷第58頁）在卷可證。又被告持有之改造手槍經送鑑定
    後，結果認係改造手槍，由仿BERETTA 廠92FS型半自動手槍
    製造之槍枝，換裝土造金屬槍管而成，擊發功能正常，可供
    擊發適用子彈使用，認具殺傷力，亦有卷附內政部警政署刑
    事警察局98年1 月5 日刑鑑字第0970197277號鑑驗書1 份可
    佐（見偵查卷第66頁），足認被告上揭任意性之自白與事實
    相符，應堪採為被告有罪之證據。從而，本件事證明確，被
    告上揭非法持有具殺傷力改造手槍及誣告犯行，均堪以認定
    ，應依法論科。
三、核被告所為，係犯槍砲彈藥刀械管制條例第8 條第4 項之未
    經許可持有具殺傷力之改造手槍罪，及刑法第169 條第1 項
    之誣告罪。被告所犯上開2 罪，犯意各別，行為互殊，應予
    分論併罰。被告雖辯稱其患有精神疾病，主張有刑法第19條
    規定之適用。惟被告經送精神鑑定後，結果認被告有施用愷
    他命之毒癮，其犯案過程相當粗糙，非正常有報復意圖仔細
    策劃之犯罪行為，其行為雖非有受幻覺或妄想之指使，然係
    毒品愷他命使用後解離反應之一部分，是被告於行為時應有
    「愷他命使用所致之精神障礙」情事，且被告施用愷他命係
    自行招致之原因行為，於一正常智能之人均可知曉其不當使
    用，會招致不當之後果，此有卷附慈惠醫院98年8 月3 日精
    神鑑定報告書1 份（見本院卷第6 至8 頁）可佐，本院參以
    被告為向乙○○報復，先購入具殺傷力之改造手槍，再至乙
    ○○住處佯稱要找東西，且在栽槍過程中尚知要乙○○之父
    即莊錕燕先下樓，及事後撥打110 報案等情，足認被告對自
    身所為有明確之認知，並無因精神障礙或其他心智缺陷，致
    不能辨識其行為違法或欠缺依其辨識而行為之能力，或其辨
    識能力顯著減低之情形，何況被告於行為時縱使有受到施用
    毒品之影響，亦屬其自招行為，自無從依刑法第19條第1 項
    、第2 項規定予以不罰或減輕其刑。惟被告犯本件槍砲彈藥
    刀械管制條例之罪後，於偵審程序中自白犯罪，並供出其所
    購買上揭改造手槍之來源即綽號「狗仔」之成年男子，且該
    綽號「狗仔」之成年男子經警方查獲到案後，亦坦承被告確
    實有透過其購買上揭改造手槍，就購買之過程亦與被告供述
    之情節相符，有該綽號「狗仔」之成年男子之警詢筆錄1 份
    （本院審訴卷第133 至137 頁）附卷可參，是依槍砲彈藥刀
    械管制條例第18條第4 項規定減輕被告之刑。又刑法第172
    條規定，犯同法第169 條之誣告罪，於所虛偽陳述或所誣告
    之案件，裁判或懲戒處分確定前自白者，減輕或免除其刑。
    本件被告所犯誣告犯行，於警詢、偵查及審判中均已自白，
    雖被害人乙○○並未遭警方移送檢察官偵查，亦無經檢察官
    起訴或不起訴，惟依舉重以明輕之法理，被告仍應屬於裁判
    或懲戒處分確定前自白者，而有上開刑法第172 條之適用，
    爰依該條規定減輕被告之刑。本院審酌被告僅因細故即欲以
    栽槍之方法誣告乙○○，不僅耗費司法調查資源，危害國家
    刑罰追訴權之正當、正確行使，亦使被誣告人即乙○○有遭
    受追訴、審判或受懲戒之虞；且被告為誣告乙○○，竟購買
    具殺傷力之改造手槍，亦嚴重影響社會治安，所為實屬不該
    。參以被告犯後坦承全部犯行，供出槍枝來源，並與被害人
    乙○○達成和解，態度尚稱良好，且未造成乙○○因此受刑
    事追訴，亦未持上開改造手槍另犯他案，及其誣告與非法持
    有具殺傷力改造手槍之動機、智識程度、生活情況等一切情
    事，量處如主文所示之刑，及就罰金刑部分，諭知易服勞役
    之折算標準，並依刑法第51條第5 款規定，定其應執行之刑
    ，以示懲儆。扣案之改造手槍（槍枝管制編號：0000000000
    號）1 枝，業經鑑定具有殺傷力，已詳如前述，自屬違禁物
    ，應依刑法第38條第1 項第1 款之規定宣告沒收。
據上論斷，應依刑事訴訟法第299條第1項前段，槍砲彈藥刀械管
制條例第8 條第4 項、第18條第4 項，刑法第11條前段、第169
條第1 項、第172 條、第42條第3 項、第51條第5 款、第38條第
1項 第1 款，判決如主文。
本案經檢察官丁○○到庭執行職務。
中    華    民    國    98    年    10    月    13    日
                  刑事第五庭  審判長法  官  廖建瑜
                                    法  官  林永村
                                    法  官  林裕凱
以上正本證明與原本無異。
如不服本判決應於收受送達後10日內向本院提出上訴書狀，並應
敘述具體理由；如未敘述上訴理由者，應於上訴期間屆滿後20日
內向本院補提理由書（均須按他造當事人之人數附繕本）「切勿
逕送上級法院」。
中    華    民    國    98    年    10    月    14    日
                                    書記官  黃靖媛
附錄所犯法條
槍砲彈藥刀械管制條例第8條
未經許可，製造、販賣或運輸鋼筆槍、瓦斯槍、麻醉槍、獵槍、
空氣槍或第 4 條第 1 項第 1 款所定其他可發射金屬或子彈具
有殺傷力之各式槍砲者，處無期徒刑或 5 年以上有期徒刑，併
科新臺幣 1 千萬元以下罰金。
未經許可，轉讓、出租或出借前項所列槍枝者，處 5 年以上有
期徒刑，併科新臺幣 1 千萬元以下罰金。
意圖供自己或他人犯罪之用，而犯前二項之罪者，處無期徒刑或
 7 年以上有期徒刑，併科新臺幣 1 千萬元以下罰金。
未經許可，持有、寄藏或意圖販賣而陳列第 1 項所列槍枝者，
處 3 年以上10 年以下有期徒刑，併科新臺幣 700 萬元以下罰
金。
第 1 項至第 3 項之未遂犯罰之。
中華民國刑法第169條
（誣告罪）
意圖他人受刑事或懲戒處分，向該管公務員誣告者，處 7 年以
下有期徒刑。
意圖他人受刑事或懲戒處分，而偽造、變造證據，或使用偽造、
變造之證據者，亦同。


司法院資訊處製作；財團法人民間司法改革基金會備份。
